臺灣高雄地方法院刑事判決　　　　　　　　　　　　　八十九年度自字第一四三號
　　自　訴　人　乙○○
　　被　　　告　丙○○
右列被告因詐欺案件，經自訴人提起自訴，甲○判決如左：
    主  文
丙○○無罪。
    理  由
一、自訴意旨略以：被告丙○○前曾於民國八十五年十一月間以家中急用為由，向自
    訴人乙○○借得新台幣（下同）三十九萬元，並開立本票三張為擔保，嗣經本票
    到期，自訴人欲找被告取款，始發現被告已不知去向，後自訴人乃於八十六年八
    月三十日向台灣台東地方法院提起詐欺自訴，審理期間，被告歸還二萬四千元，
    並詐騙自訴人與其和解以供結案之用，惟待和解結案後，被告再度不知所蹤，且
    置之不理，因認被告涉有詐欺罪嫌等語。
二、按犯罪事實應依證據認定之，無證據不得推定其犯罪事實，刑事訴訟法第一百五
    十四條定有明文。又按刑事訴訟法上所謂認定犯罪事實之證據，係指足以認定被
    告確有犯罪行為之積極證據而言，如未能發現相當證據或證據不足以證明，自不
    能以推測或擬制之方法，以為裁判基礎，最高法院二十九年上字第三一○五號及
    同院四十年台上字第八十六號分別著有判例；再按刑法第三百三十九條第一項詐
    欺罪之成立，以意圖為自己或第三人不法所有，以詐術使人將本人或第三人之物
    交付為要件，最高法院四十六年台上字第二六０號判例可資參照。至於債務人於
    債之關係成立後，如有未依債之本旨履行民事債務之情形，在一般社會經驗上可
    能之原因甚多，縱令是出於惡意不為履行，茍無足以證明其在債之關係發生時，
    自始即具有不法所有意圖之積極證據，亦僅能令負民事之遲延給付責任，依刑事
    訴訟法第一百五十四條之規定，尚不得據此債信違反之客觀事態，而推定債務人
    原有詐欺取財之犯意。
三、自訴人認被告涉犯詐欺罪嫌，無非係因被告前積欠自訴人三十九萬元，而經自訴
    人自訴被告詐欺罪，被告為求結案，乃詐與自訴人和解，但事後又未能如期履行
    ，始認被告涉有詐欺罪嫌，惟自訴人上揭指訴，為被告所否認，辯稱：當時伊在
    台東地院外簽寫切結書與本票，伊有匯款給自訴人，匯多少沒有算，但有錢就匯
    給他，後因經濟情況不好，伊沒有騙他等語。經查：本件被告前因詐騙自訴人三
    十九萬元，而經台灣台東地方法院於八十八年八月二十五日以八十八年度自緝字
    第一號判處有期徒刑五月，緩刑三年確定，有該判決書在卷足參，而在該案判決
    後，被告與自訴人就該債務簽立切結書，被告同意分期清償所積欠之三十九萬元
    ，亦有該切結書足憑，而在該切結書簽訂前後，被告亦於八十八年九月十三日、
    十月十三日、十月十八日、十一月十五日、八十九年二月一日、三月二十八日分
    六次共匯款二萬六千元予自訴人以清償部份債務，有該匯款單足佐，是依此觀之
    ，雖日後被告於自訴人提起本案時，僅再給付六千元，已據自訴人自陳在卷及匯
    款執據在卷足佐，嗣後即未再依約償還債務，並於自訴人提起本件詐欺案件後，
    又有數次未到庭且未依承諾繳付欠款之情況，惟其事後所為，亦僅屬被告違反和
    解契約之約定，尚難認被告係施用詐術，始自訴人陷於錯誤，而與之成立和解契
    約，況被告與自訴人成立該和解契約時，自訴人並未因此而有交付財物之情事，
    或免除被告之債務，故自訴人稱被告係詐騙其成立和解，而認有詐欺云云，顯有
誤會，故揆諸前揭判例意旨，被告未依和解契約償還債務，應純係屬民事上之糾
    紛，而與詐欺罪之構成要件有間，此外，復查無其他積極證據足資證明被告有何
    詐欺之犯行，被告之犯行既不能證明，揆諸首揭條文及說明，自應為被告無罪判
    決之諭知。
四、按法院認為應科拘役、罰金或應諭知免刑或無罪之案件，被告經合法傳喚無正當
    理由不到庭者，得不待其陳述逕行判決，刑事訴訟法第三百零六條定有明文。本
    件被告丙○○已於甲○調查時當庭告知下次應到之日時處所及如不到場得命拘提
    ，並記明於筆錄，此有甲○訊問筆錄在卷可憑，其經合法傳喚於審判期日無正當
    理由不到庭，甲○因認被告丙○○應受無罪之諭知，揆諸前開規定，爰不待其陳
    述逕行判決。
五、據上論斷，應依刑事訴訟法第三百四十三條、第三百零一條第一項、第三百零六
    條，判決如主文。
中      華      民      國      九十一    年      二      月    十五    日
                                  臺灣高雄地方法院刑事第四庭
                                      法  官  楊  國  祥
右正本證明與原本無異。
如不服本判決，應於判決送達後十日內，向甲○提出上訴狀。
                          書記官  陳  怡  真
中    華    民    國    九十一    年       二      月        十八      日
